台灣雲林地方法院刑事判決　　　　　　　　　　　　　九十一年度訴字第六八號
　　公　訴　人　台灣雲林地方法院檢察署檢察官
　　被　　　告　丙○○
　　選任辯護人　王正宏
　　被　　　告　甲○○
　　選任辯護人　林重仁
右列被告因違反毒品危害防制條例案件，經檢察官提起公訴 (九十年度偵字第三三四
七號），本院判決如左：
      主  文
丙○○、甲○○共同販賣第一級毒品，丙○○處有期徒刑玖年，甲○○未遂，處有期
徒刑柒年，扣案之海洛因一包（淨重０‧三四公克）、另扣案之海洛因二包（淨重０
‧六五公克）均沒收銷燬之。
      事  實
一、丙○○曾因違反槍砲彈藥刀械管制條例案件、違反毒品危害防制條例案件，分別
    經法院判處有期徒刑七月、有期徒刑五月，接續執行，現在假釋中。
二、丙○○意圖販賣第一級毒品海洛因圖利，先於民國（下同）九十年八月十九日中
    午，在雲林縣麥寮鄉○○路「聖保羅球場」向綽號「阿明」之男子以新台幣（下
    同）三千元之價格，買入第一級毒品海洛因毒品三小包（合計淨重０‧九九公克
    ）。
三、嗣於次日（即二十日）早晨，適有因涉嫌竊盜而被警察逮捕的乙○○，因毒癮發
    作而為警察知悉，經溝通後，乙○○答應要引出上手，乃以警察的行動電話聯絡
    綽號「老鼠」之人，表示自己毒癮發作、需要購買一小包二千元的海洛因解癮，
    「老鼠」乃將此一消息以電話告知丙○○，並留乙○○的行動電話給丙○○。
四、丙○○接到「老鼠」的電話後，與甲○○互為販賣第一級毒品圖利之犯意聯絡，
    二人當時在雲林縣麥寮鄉○○村○○路五十四號群成旅社二０八號房內，談好由
    甲○○出面交貨，之後並推由甲○○於九時零分、十時二分，二次撥打丙○○的
    0000000000號行動電話給乙○○的0000000000號行動電話
    ，甲○○跟乙○○說自己將前往送貨，屆時將會穿藍色上衣、黑色長褲，二人並
    約定在麥寮國小前交貨。
五、當日十時三十分許，甲○○攜帶丙○○所有之海洛因一包（淨重０‧三四公克）
    ，到麥寮國小校門口，欲交付予乙○○時，為埋伏現場之警察當場逮捕，並查扣
    該包海洛因，警察並在其身上搜到一把群成旅社二０八室之鑰匙，懷疑旅社內另
    有毒品，就要甲○○帶警察到該旅社房間內，在旅館房間內有丙○○、廖淑芬，
    另在房間內床舖查扣到另二包丙○○所有之海洛因（淨重０‧六五公克）。
六、案經雲林縣警察局西螺分局報請台灣雲林地方法院檢察署檢察官偵查起訴。
      理  由
壹、【有關審判權之爭議】
    本案被告甲○○，於檢察官所指犯罪時間及發覺時間，均在服役中，國防部中部
    地方軍事法院因而函告本院「依新修正陸海空軍刑法第七十七條之規定，似應由
    軍法機關審理」。惟本院基於下列理由，認為檢察官於本案中所指甲○○之犯罪
    ，應由普通法院審判，乃說明函覆該地方軍事法院：
    (一)按刑事訴訟法第一條第二項規定「現役軍人之犯罪，除犯軍法應受軍事裁判者
      外，仍應依本法規定追訴、處罰。」軍事審判法第一條第一項規定「現役軍人
      犯陸海空軍刑法或其特別法之罪，依本法之規定追訴審判之‧‧」。
    (二)檢察官於本案所指被告甲○○幫助犯毒品危害防制條例第四條第一項之販賣第
      一級毒品罪，其犯罪時間乃九十年八月二十日，當時有效之陸海空軍刑法並無
      嗣後九十年九月二十八日修正公布之第七十七條「現役軍人違反毒品危害防制
      條例之規定者，依其規定處理之」的規定。而陸海空軍刑法乃實體法，應依行
      為時之規定。從而，本院認為，本案被告涉犯之罪，並非陸海空軍刑法或其特
      別法之罪，揆諸前揭刑事訴訟法第一條第二項、軍事審判法第一條第一項之規
      定，本院對檢察官起訴之甲○○犯罪嫌疑事實，有審判權。
貳、【嫌疑人之逮捕】及【毒品之查扣】
    關於左列事實，即有關嫌疑人之逮捕、毒品之查扣過程，是檢察官與被告之間沒
    有爭議的的部分，且有被告甲○○、丙○○及另案被告廖淑芬、乙○○之筆錄、
    搜索扣押證明筆錄、刑事案件報告書，與法務部調查局鑑定通知書二件在卷可證
    （見偵查卷第七九－八０頁）：
    (一)九十年八月二十日凌晨，乙○○因竊盜案，為雲林縣警察局西螺分局崙背分駐
      所警員查獲，警察知悉其吸毒，經過溝通後，乙○○同意幫警方引出上手。之
      後，經電話聯絡後，與上手約好十時三十分到麥寮鄉麥寮國小前交貨，並說到
      時會有一名身穿藍色上衣、穿黑色長褲的人，會將毒品交給乙○○。
    (二)當日十時三十分許，甲○○出現在麥寮國小校門口，埋伏現場之警察當場查扣
      甲○○持有海洛因一包（淨重０‧三四公克），警察並在其身上搜到一把群成
      旅社二０八室之鑰匙，懷疑旅社內另有毒品，就要甲○○帶警察到該旅社房間
      內，在旅館房間內有丙○○、廖淑芬，另在房間內床舖查扣到海洛因二包（淨
      重０‧六五公克）。
參、檢察官之後查到的【電話通聯紀錄】
    (一)檢察官於九十年九月十四拿到丙○○持用之0000000000號行動電話
      ，關於九十年八月十日至九十年八月二十日之通聯紀錄（見偵查卷第六一－六
      八頁），顯示該電話：
      於下列時間，打電話給甲○○持用之0000000000號行動電話：
        1.九十年八月十六日二十時二十六分三十八秒
        2.九十年八月十七日十七時五十八分九秒
        3.九十年八月十七日十八時六分二十八秒
        4.九十年八月十七日十八時四十分一秒
        5.九十年八月十七日二十三時十分十一秒
        6.九十年八月十七日二十三時十六分五秒
        7.九十年八月十八日十二時五十四分十二秒
        8.九十年八月十八日十二時五十九分五十七秒
        9.九十年八月十八日十六時五十一分三十九秒
        10.九十年八月十八日十八時十六分四十九秒
        11.九十年八月十八日十八時三十二分七秒
        12.九十年八月十九日十九時二十一分二十九秒
        13.九十年八月十九日二十時十一分二十九秒
        14.九十年八月十九日二十時十二分四秒
      於左列時間，發話給乙○○持用之0000000000號行動電話：
        1.九十年八月二十日九時零分五十六秒
        2.九十年八月二十日十時二分零九秒
    (二)檢察官於九十年十月初拿到甲○○持用之0000000000號行動電話，
      關於九十年八月十六日至九十年八月二十日之通聯紀錄（見偵查卷第七六－七
      七頁），顯示該電話：
      於下列時間，打電話給丙○○持用之0000000000號行動電話：
        1.九十年八月十七日十八時六分十八秒
        2.九十年八月十七日十八時三十九分五十一秒
        3.九十年八月十七日二十二時五十六分三十二秒
        4.九十年八月十七日二十三時十分一秒
        5.九十年八月十七日二十三時十五分五十五秒
        6.九十年八月十八日十二時五十四分四十三秒
        7.九十年八月十八日十二時五十九分四十七秒
        8.九十年八月十八日十六時五十一分二十九秒
        9.九十年八月十八日十七時二十八分十六秒
        10.九十年八月十九日二十時十一分十九秒
        11.九十年八月十九日二十時十一分五十四秒
      該段時間，並未發話給乙○○持用之0000000000號行動電話。
    (三)卷內並無乙○○持用0000000000號行動電話之通聯紀錄。
    (四)自上述電話通聯紀錄，可以判斷：
      丙○○、甲○○二人的電話相互間經常聯絡，一天內就聯絡好多次，但是九
        十年八月二十日二人的電話並未互相聯絡，可能是當時二人在一起，無須以
        電話互相聯絡。
      丙○○持用的0000000000號行動電話，在九十年八月二十日上午
        九時零分、十時二分，二次發話給乙○○持用之0000000000號行
        動電話。
      甲○○持用的0000000000號行動電話，在該段時間，並未發話給
        乙○○持用之0000000000號行動電話。
      丙○○、甲○○是否曾以家用電話或公用電話打給對方的行動電話，或者打
        給乙○○的行動電話，無從依上述通聯紀錄得知。
      乙○○是否曾以家用電話、公用電話、他人的行動電話打給丙○○、甲○○
        的行動電話，亦無從依上述通聯紀錄判斷。
肆、被逮捕當日，丙○○、甲○○二人之【尿液檢驗報告】
    九十年八月二十日被逮捕當日，(一)丙○○被採的尿液呈甲基安非他命陽性反應，
    惟呈現【嗎啡陰性】反應，(二)甲○○被採的尿液則呈甲基安非他命、嗎啡陽性反
    應，有檢體採收記錄表、詮昕科技股份有限公司濫用藥物尿液檢驗報告、扣押物
    品清單、尿液送檢真實姓名對照表、雲林縣衛生局煙毒尿液檢驗成績書、憲兵司
    令部刑事鑑識中心鑑驗通知書等之影本在卷可證（見本院卷第七三－七八頁，第
    九四－九九頁）。
伍、關於(1)被告丙○○、(2)被告甲○○，(3)吸毒者乙○○，(4)丙○○之女朋友廖淑芬
    ，(5)偵查員林有文等人之【供述內容】與【疑點－含法官的初步判斷】：
一、【乙○○的說法】【林有文的說法】與【疑點】
    (一)【乙○○之初供】
      乙○○於九十年八月二十日十二時五十分許，接受警訊時供稱（見分局卷第七
      －八頁）：
        問：你今日為何案為本分局查獲到案？
        答：我因竊盜案，為西螺分局崙背分駐所查緝到案。
        問：本分局在偵辦你竊盜案，是誰以行動電話聯絡你要販賣毒品？
        答：是甲○○主動以行動電話0000000000號連絡我本人，稱其有
            毒品海洛因可以販賣予我。
        □【疑點】：(1)這是被查獲之初的供詞，作筆錄警察尚未看到通聯紀錄，只
          能看到乙○○手機上來電顯示0000000000號。(2)乙○○所供「
          主動以行動電話0000000000號連絡我本人，稱其有毒品
          海洛因可以販賣予我」，與通聯紀錄顯示的「有二通000000000
          0號電話，打給乙○○0000000000號電話」，在「乙○○接到
          二通0000000000號電話」一節上，是相符合的。(3)但是，打到
          乙○○0000000000號行動電話的0000000000號電話
          ，是丙○○的，為何乙○○會說是「甲○○打的」？到底是丙○○打的電
          話，因為被逮捕的是甲○○，就乾脆說是甲○○打的？或者是甲○○拿許
          志鴻的電話打給乙○○？還是丙○○撥打的電話，交給甲○○與乙○○交
          談的？
        問：警方在麥寮鄉查獲甲○○是否為要販賣毒品給你之人？
        答：是的。
        問：你跟甲○○認識多久了，今日上午十時三十分你跟甲○○是如何連繫交
            易地點？
        答：我認識甲○○本人，今日上午十時三十分時甲○○主動連絡我，要販賣
            毒品海洛因給我，並約定麥寮鄉麥寮國小前交易，且告知我其穿著藍色
            上衣、黑色長褲，由我本人主動帶同西螺分局警方前往查緝甲○○到案
            。
        □【疑點】如果乙○○確實認識甲○○，何必還需要告知穿著何種衣服？
        問：你今日帶同警方查緝甲○○時，你要向甲○○購買多少海洛因？
        答：我跟甲○○約定要購買二千元正，就是警方在甲○○手上所查獲之海洛
            因乙小包（毛重０‧五公克）
        問：你吸食毒品有多久時間？你向甲○○購買毒品幾次？
        答：我吸食毒品有二年之久了，我向甲○○購買毒品海洛因是第一次。
        □【疑點】(1)為何會有那麼巧的事，竟有打電話向被逮捕的人兜售毒品，而
          不是被逮捕的人打電話釣出上手的？(2)未曾交易過毒品的人，為何第一次
          交易竟是主動打電話兜售？(3)即使實際上是乙○○為配合警察追查毒販，
          打電話釣上手，為何找上一個未曾交易過的人？
    (二)【林有文的說法】
      檢察官可能也有「為何是剛好有人打電話向被逮捕的乙○○兜售海洛因，而不
      是乙○○協助警察釣上手？」之困惑，而於九十年九月十一日，傳訊了證人即
      雲林縣警察局西螺分局偵查員林有文，林有文證稱：
        問：丙○○等三人販毒案件由何人承辦？
        答：由我們這一小隊，我及小隊長林水木。
        問：破案經過？
        答：我們在追查乙○○竊盜案時，他主動提到他本身有吸毒，可幫忙釣上手
            ，八月二十日上午在往麥寮方向之偵防車上，他就先以行動電話連絡上
            手，綽號「阿民」，他說「我是阿鴻，我要二張（指買二千元）。」並
            約定在麥寮國小前交易，在電話中對方跟乙○○講，他是穿什麼樣的衣
            服，乙○○在複述時，我有聽到，我們就在那裡等，甲○○來時，我們
            上前逮捕，在甲○○身上搜到一包海洛因及群成旅社二０八室之鑰匙，
            我們懷疑旅社內另有毒品，就要他帶我們到旅社房間內，在旅館房間內
            有丙○○、廖淑芬，另在房間內床舖查到二包毒品，經我們訊問之後，
            甲○○說是丙○○要他拿這二包毒品到麥寮國小交易的。
        □【疑點】：(1)偵查員林有文提到「我們在追查乙○○竊盜案時，他主動提
          到他本身有吸毒，可幫忙釣上手，八月二十日上午在往麥寮方向之偵防車
          上，他就先以行動電話連絡上手」，合乎常情。(2)問題是，須要描述穿著
          ，才能被確認為交貨之人的甲○○，如何會是被乙○○熟稔地叫著「阿民
          」的人？會不會是出面送貨的是甲○○，以致於警察一直認定是甲○○向
          乙○○兜售海洛因，況且，乙○○第一次的筆錄作成是「我認識甲○○本
          人，今日上午十時三十分時甲○○主動連絡我，要販賣毒品海洛因給我，
          並約定麥寮鄉麥寮國小前交易」「我跟甲○○約定要購買二千元正」，林
          有文乃證述乙○○在打出去「釣魚」的那通電話，稱呼對方「阿民」？或
          者，乙○○如何稱呼對方，並非當時注意之重點，乃至於偵查員林有文記
  憶上有誤？(3)而根據乙○○第二次以後接受訊問時所說的，所謂「約定在
          麥寮國小前交易」一節，是之後丙○○的電話打給乙○○的電話中所說的
          ，而不是乙○○打出去「釣魚」的電話中所說的（見後載乙○○第二次筆
          錄內容），證人林有文所說的情節似乎簡略、縮短了一些，有可能是二通
          電話記憶重疊的結果。(4)甲○○帶著鑰匙離開群成旅社二０八室，必然又
          要回去該房間。那麼，是為了回去聊天、休息，或者為了將收取的貨款送
          回給丙○○？
        問：乙○○當時是撥打何電話給甲○○？
        答：筆錄上有記載。
        □【疑點】如果偵查員林有文的這個說法正確，則乙○○是要撥打給筆錄上
          記載的0000000000號電話，以購買海洛因，而該電話是丙○○
          的，那麼，乙○○要釣出的上手就是丙○○嗎？然而，要釣出的人是許志
          鴻，為何叫「阿民」呢？
        問：乙○○有無說之前毒品都向誰購買的？
        答：他說之前有跟土庫「阿姐」購買，他沒講之前有跟甲○○買過，在筆錄
            中他說第一次向甲○○購買。
        問：是甲○○先打電話給乙○○，或是乙○○先打電話給甲○○？
        答：是乙○○在崙背所時，他說甲○○有先打電話給他，說他手上有毒品。
        □【疑點】這個問題困擾著檢察官，也困擾著偵查員。或許偵查員有著記憶
          重疊、模糊的困擾；或者，偵查員可以提供「誰打電話給誰」的情節，遠
          比檢察官所設定的這二個答案複雜多了，以致於陷入了須否費口舌跟檢察
          官詳細說明的困擾。
(三)【乙○○第二次的說法】
      乙○○於九十年十月三日十六時許，接受警訊時供稱（見偵查卷第七三－七四
      頁）：
      問：你於九十年八月二十日十二時五十分在西螺分局刑事組所製作之筆錄是否
      實在？
        答：實在，但其中有一部分沒有交代清楚。
        問：你那一部分沒有交代清楚？請你詳述之。
        答：當時九十年八月二十日凌晨我因竊盜案為西螺分局崙背所員警所查獲，
            被移送到刑事組時，丙○○打我的行動電話0000000000號，
            說你是否要毒品，我本人就說我要第一級毒品，我就主動帶同警方查緝
            。
        問：你當時是如何與丙○○約定交易地點、如何交易、你購買多少第一級毒
            品？
        答：當時丙○○連絡我時，我說我需要毒品，丙○○便說十時三十分到麥寮
            鄉麥寮國小前交易，並說到時會有一名身穿藍色上衣、穿黑色長褲的人
            ，會將毒品交易給我，我向丙○○購買二千元的第一級毒品。
        □【疑點】：(1)這一次作筆錄，檢察官已可自查得的通聯紀錄知悉「是許志
          鴻的行動電話打給乙○○的行動電話」，而不是「甲○○的行動電話打給
          乙○○的行動電話」。(2)那麼，可不可能是乙○○在第一次作筆錄時，因
          為送毒品被警察逮捕的人是甲○○，所以警察直接就問「是不是甲○○打
          的？」，乙○○則順勢回答，等檢察官看到通聯紀錄時，懷疑「到底是許
          志鴻打的？或是甲○○打的？」請警察回頭問乙○○，乙○○這時就說是
          「丙○○打的」？
        問：警方在麥寮鄉麥寮國小前所查獲之甲○○，是否為丙○○所說要和你交
            易毒品之人？
        答：警方在麥寮鄉麥寮國小前所查緝之男子就是丙○○所說之男子沒有錯。
        問：你是否認識丙○○及廖淑芬、甲○○等三人，有無仇恨？
        答：我沒有認識丙○○、廖淑芬、甲○○等三人，亦無仇恨，當時我是先找
            一位綽號叫「老鼠」之男子先找毒品，後來就由丙○○（查獲之人）主
            動打我的行動電話連絡，我才主動帶同警方到麥寮國小校門前查緝毒品
            及丙○○等三人。
        □【疑點】：(1)第一次作筆錄時，為何說認識甲○○？(2)如果說乙○○不認
          識丙○○、甲○○，那麼，需要在電話中先講好前往交貨的甲○○穿著的
          樣式、顏色，是合乎常理的。(3)如果說乙○○為協助警方釣出毒販，而主
          動打電話給「老鼠」，「老鼠」轉告丙○○或甲○○，丙○○或甲○○才
          打電話聯絡乙○○，這樣才能解釋為什麼未曾交易過的人，會主動打電話
          兜售毒品，也才能解釋為何不是乙○○打電話給毒販丙○○或甲○○，而
          是毒販丙○○或甲○○打電話乙○○。
    (四)乙○○於九十年十一月六日九時許，檢察官訊問時供稱（見偵查卷第八九－九
      一頁）：
        問：和甲○○、丙○○關係？
        答：二人我均不認識。
        問：既不認識，為何會有行動電話和他們連絡？
        答：八月二十日我是以行動電話和綽號「老鼠」，告訴他我人不舒服，「老
            鼠」再以行動電話和丙○○連絡。
        問：丙○○為何知道你行動電話號碼0000000000號？
        答：是「老鼠」告訴他的。
        □【疑點】這樣的說法，才能解釋與乙○○不認識丙○○，為何會打電話給
          乙○○。
        問：八月二十日當天你與丙○○連絡過幾次？
        答：二次。
        問：（提示警訊筆錄）實在否？
        答：不是很實在，其中以二千元向他購買部分不實在，我只是說向他要而已
            。
        □【疑點】這時已與案發時相距二個半月了，翻供說只是向丙○○要海洛因
          ，不是要買海洛因，是不是有意要為丙○○脫罪？
        問：如何與「老鼠」認識？
        答：朋友介紹，和他只見過二次面，不知他住何處，年紀不滿二十歲，我們
            都叫他「老鼠」。
        問：毒癮發作，為何打電話給「老鼠」？
        答：因他也有吸食，我向他要。
        問：你打電話給他，他如何說。
        答：他說人在台中，但他沒有東西，他要向他朋友拿一點給我。
    (五)乙○○於九十一年八月二十一日本院審理時，接受辯護人詰問，供稱（見本院
      卷第一０七－一一五頁）：
        （被告丙○○之辯護人王正宏律師詰問證人乙○○）
        王辯護人問：你什麼時候毒癮發作？
        證人答：到警察局的時候。
        王辯護人問：到警察局時候發作，你說你在八月二十日早上偵訊時警察問你
                話時，是你打電話出去，或是別人打電話進來要買毒品？
        證人答：那是我自己打電話出去，那時候根本沒有毒品買賣，是我毒癮發作
                警察看我有吃藥，要刑求我，要我隨便釣一個人出來。
        王辯護人問：剛才說是你自己打電話出來？是打給何人？
        證人答：一位叫「老鼠」。
        王辯護人問：後來有無釣到？
        證人答：我是跟「老鼠」說我毒癮發作先拿一些來止，「老鼠」就叫他們拿
                出來。
        ‧‧‧‧‧‧‧‧‧‧‧‧
        王辯護人問：在警察局你說一開始有打電話出去找「老鼠」？後來你是否在
                那裡等待？
        證人答：那是我在毒癮發作。
        王辯護人問：「老鼠」如何聯絡到你？
        證人答：他打電話進來。
        王辯護人問：打幾次？
        證人答：打一次，我自己的案子很多，一年前的事情我不記得。
        王辯護人問：在警局除了打電話給「老鼠」之外有無打給別人？
        證人答：沒有。
        王辯護人問：當初打電話進來給你要給你買賣毒品止癮是那位？知不知道這
                人？
        證人答：不知道。
        王辯護人問：做筆錄時有無聽出是何人？
        證人答：根本聽不出來。
        王辯護人問：在後面的二位被告在九十年八月二十日以前認識否？
        證人答：不認識。
        ‧‧‧‧‧‧‧‧‧‧‧‧
        王辯護人問：打電話那人是不是有跟你描述他當時的穿著？
        證人答：有，他說他穿什麼顏色的衣服、什麼顏色的褲子。
        （檢察官詰問證人乙○○）
        檢察官問：老鼠是誰？
        證人答：我不知道他的本名。
        檢察官問：是否後面的被告？
        證人答：不是。
        檢察官問：他住那裡？
        證人答：我不知道。
        檢察官問：如何聯絡？
        證人答：是我打電話給他。
        檢察官問：你怎麼會有他的電話？
        證人答：一群朋友都是吃藥認識的。
        檢察官問：他認得你嗎？
        證人答：應該知道，我們不是很熟。
        檢察官問：不很熟，他怎麼會拿毒品給你？
        證人答：見過面，我也不知道他為何會答應。
        （被告甲○○之辯護人林重仁律師詰問證人乙○○）
        林辯護人問：九十年八月二十日在崙背所是用什麼電話給出去？
        證人答：行動電話。
        林辯護人問：是用何人的行動電話？
        證人答：是在三組用官組長的行動電話。
        （被告丙○○之辯護人王正宏律師詰問證人乙○○）
        王辯護人問：在麥寮國小查獲之後有無跟被告二人說過話？
        證人答：沒有。
        □【疑點】可見，乙○○、甲○○、丙○○、廖淑芬四人先後被警察逮捕後
          ，經警察嚴密控制行動，並無串供之機會。
二、【廖淑芬的說法】
    被告丙○○的女朋友廖淑芬，於九十年八月二十日十時三十五分許，甲○○帶警
    察回群成旅社二０八室搜查毒品時，當時與丙○○在旅社內睡覺的廖淑芬，一起
    被帶回雲林縣警察局西螺分局刑事組接受訊問。
    (一)其於九十年八月二十日十二時十分許，接受警訊時供稱（見分局卷第三頁）：
        問：警方在雲林縣麥寮鄉○○村○○路五十四號群成旅社二０八房內，所查
            獲海洛因為誰所有？
        答：為丙○○所有。
        □【疑點】突然被警察逮捕，廖淑芬就直接說海洛因是丙○○的，可信度似
          乎相當高。
        問：妳聲稱海洛因為丙○○所有，是否有涉嫌販賣毒品？妳是否也一同涉嫌
            販賣毒品？
        答：我不太清楚。我沒有涉嫌販賣毒品。
    (二)廖淑芬被移送到台灣雲林地方法院檢察署，於九十年八月二十日十八時四十分
      許，接受檢察官訊問時供稱（見偵查卷第四－五頁）：
        問：你何時到群成旅社？
        答：八月十九日晚上七時多，我們三人一起到群成旅社，我們三人，丙○○
            、甲○○共同睡在二０八號房，因為旅社是雙人床，我自己睡一床，他
            們二人睡一床。
        問：今天早上何人打電話來買毒品？
        答：我不知道，我還在睡覺。
    (三)廖淑芬於九十年九月四日十時四十分許，檢察官訊問時供稱（見偵查卷第二六
      －二七頁）：
        問：與丙○○關係？
        答：我們不是很熟。
        問：與丙○○何時起住在麥寮群成旅社？
        答：為警查獲那天，我和丙○○、甲○○住在一起。
        問：找丙○○做何事？
        答：我要向他借手機。
        □【疑點】被逮捕時，跟丙○○睡在旅社，卻矯揉地說「我們不是很熟」「
          我要向他借手機」云云，是不是為了：(1)淡化自己與這件毒品買賣的關係
          ，以防販賣毒品的罪名上身？(2)說個普通一點的故事，以免父母嚴厲責備
          ？(3)替自己在第一次警訊時所供「海洛因是丙○○所有」的說詞消毒？
        問：丙○○一直都住在群成旅社？
        答：我不清楚，但我們是在一起被查獲，當晚我們三人才一起去投宿群成旅
            社。
        問：知否丙○○、甲○○有販賣毒品？
        答：我不清楚。
三、【甲○○的說法】
    (一)其於九十年八月二十日十一時五十分許，初次接受警訊時供稱（見分局卷第四
      －五頁）：
        問：被查獲情形為何？請詳述。
        答：我是於九十年八月二十日上午十時許，我在現住處，由丙○○打我本人
            行動電話0000000000號叫我過去麥寮鄉群成旅社二０八室去
            找他，我便駕我父親林津所有自小客車過去找丙○○，旅社二０八房內
            有廖淑芬在場，丙○○便交代我等一下將一包海洛因毛重０‧五公克（
            被查獲我持於手上）交給人家，隔沒多久時間，對方要來買毒品，對象
            又打丙○○行動電話0000000000號由我接聽，對方因不認識
            ，問我穿什麼衣服或什麼特徵，我便向對方說我穿藍色上衣、黑色長褲
            ，對方說好，再過幾分鐘即被查獲時間，對方又打丙○○行動電話，又
            是我接聽，對方說到了，我便將毒品海洛因一包拿在手上，下旅社到約
            定麥寮國小校門前，準備將毒品交給對於時，即被墊付警方當場查獲，
            並在我身上褲袋內發現群成旅社二０八房鑰匙一把，由警方當場詢問是
            何人在群成旅社二０八房，我便告訴警方是丙○○及廖淑芬二人，便由
            警方會同旅社負責人將通緝在案丙○○、廖淑芬二人緝獲，並起出海洛
            因二包，分別為０‧四公克、０‧七公克重等情形。
        □【疑點】：(1)明明是由丙○○的電話打出去給乙○○的電話，為什麼要說
          是乙○○打過來的呢？才是當天發生的事，應該不是記憶模糊吧！那麼，
          是為什麼呢？是避免讓警方知道是其主動兜售的？或是乙○○打給「老鼠
          」表示需要海洛因解癮，「老鼠」才又連絡丙○○的電話，甲○○才以許
          志鴻的電話回給乙○○，簡單說個「乙○○打過來的」，以免又要向警方
          交出「老鼠」？(2)既須向乙○○描述自己穿什麼樣衣服，則甲○○說不認
          識對方，應該可信。但是，一個不認識乙○○的人，如何會知道要用許志
          鴻的電話打給乙○○？(3)九十年八月二十日當天，丙○○的行動電話並無
          發話給甲○○持用之0000000000號行動電話的紀錄，為何林耕
          民要如此說呢？是記憶有誤，還是要故意說成是當天臨時被請託代為送貨
          ，以淡化參與犯罪的情節？
        問：你為何要幫丙○○、廖淑芬二人販賣毒品？有何代價？
        答：我是與丙○○是舊識朋友，因他拜託將毒品拿給前來交易毒品之對象，
            我不好意思拒絕，才幫他販賣毒品，沒有任何代價。
        問：你是否與丙○○、廖淑芬共同販賣毒品圖利？
        答：我沒有與丙○○、廖淑芬二人共同販賣毒品圖利。
        問：你是於何時起吸食毒品？最後一次吸食毒品是何時地？
        答：我是於二個多月前即開始染上吸食毒品安非他命成癮，最後一次吸食安
            非他命是九十年八月十九日晚上八時許，在麥寮鄉群成旅社二０八房內
            與丙○○、廖淑芬一起吸食。
        ‧‧‧‧‧‧‧‧‧‧‧‧
        問：你與丙○○、廖淑芬二人是何關係？有無仇恨？
        答：我與丙○○是舊識，廖淑芬是丙○○女友，我僅見過幾次面，沒有仇恨
            。
        問：你共幫丙○○、廖淑芬二人販賣毒品多少次？
        答：我僅今天被查獲這次幫丙○○、廖淑芬二人轉售毒品一次而已。
        問：你與丙○○、廖淑芬及你本人交易毒品對象有無認識？
        答：要向丙○○購買毒品對象是由丙○○另外一個朋友認識對方，以電話介
            紹的，我不認識對方。
        問：現場共被查獲那些證物？分別為何人所有？做何用途？
        答：現場被查獲海洛因三包，分別毛重０‧四、０‧五、０‧七公克，及吸
    食玻璃管一支，其中我拿在手上的是丙○○交代我轉給買毒品對象，另
            二包及吸管均是丙○○他們二人的。
        問：丙○○交代你拿毒品海洛因給交易對象，有無交代多少價格？
        答：丙○○只叫我拿下去給要來買毒品對象，並沒有交代要收多少價格？
        □【疑點】：(1)甲○○初供即提到「要向丙○○購買毒品對象是由丙○○另
          外一個朋友認識對方，以電話介紹的，我不認識對方。」這一情節，合理
          說明了為何乙○○不認識丙○○、甲○○，丙○○或甲○○竟會用丙○○
          的行動電話打給乙○○，因此，得以確認有乙○○所說的「老鼠」這個人
          。(2)甲○○突然被逮捕，逮捕後一直在警察控制中，則其供述的情節，應
          該不是與丙○○討論過的吧！從而，甲○○說是為丙○○送海洛因給對方
          （乙○○），丙○○沒有交代要收多少價格，應該可信。是以，價格、數
          量應該是「老鼠」打給丙○○時，丙○○即已與「老鼠」談妥。其後，許
          志鴻或者甲○○撥打丙○○的行動電話給乙○○時，只是在約定交貨地點
          ，以及告知交貨人的穿著特徵而已。而既然甲○○坦承撥給乙○○的二通
          電話都是甲○○談的，則衡情應是丙○○將乙○○的電話號碼告知甲○○
          ，再由甲○○撥的。再者，甲○○與廖淑芬都說海洛因是丙○○的，應該
          不會錯吧！(3)甲○○並未質疑此次供述之任意性（見本院卷第一一六頁）
          ，而甲○○於此次警訊時，非但供出不利於丙○○之情節，且坦承「我不
          好意思拒絕，才幫他販賣毒品」，自白犯罪，並無推卸刑責之現象。
    (二)甲○○被移送到台灣雲林地方法院檢察署，於九十年八月二十日十八時四十分
      許，接受檢察官訊問時，仍未翻供，供稱（見偵查卷第四－四之一頁）：
        問：何時起吸食安非他命，最近一次何時？
        答：今年六月初開始吸安非他命，沒有吸海洛因，最近是八月十九日，我有
            過去，但沒有吸食，最近一次吸是在七月中旬，在朋友家吸食。
        ‧‧‧‧‧‧‧‧‧‧‧‧
    問：你為何拿毒品賣給乙○○？
        答：是在今天早上七、八時，丙○○打電話給我，我當時人在家裡，他叫我
            到群成旅社二０八號房拿東西到樓下給人，他沒有說給什麼人，叫我拿
            到樓下就好了，他沒有說價錢如何，只叫我拿一包海洛因０‧五公克給
            樓下之人，那個人會拿，我不知價錢多少元。
        □【疑點】甲○○在檢察官訊問時所描述的情節，與警訊時所描述的情節完
          全相同，顯見甲○○警訊時的供述是出於任意的。
    (三)於九十年九月四日十時四十分許，檢察官訊問時供稱（見偵查卷第二九－三三
      頁）：
        問：與丙○○關係？
        答：以前認識的朋友，在家鄉朋友介紹認識，有一年多了，丙○○沒有工作
            。
        問：廖淑芬認識否？
        答：不認識，在半個月前去找丙○○時有看過，在丙○○家看過一次，這次
            被查獲是見她第二次。
        問：乙○○你認識否？
        答：不認識。
        ‧‧‧‧‧‧‧‧‧‧‧‧
        問：如何被查獲？
        答：當時我下車，警察就將我逮捕了，警察在我手上查獲一包海洛因，在警
            察局我才知道這包是海洛因，之前我不知道。
        □【疑點】案發半個月後，甲○○為何翻供，而辯稱不知丙○○要他送的東
          西是海洛因？
        問：為何要拿海洛因開車到麥寮國小？
        答：當天早上我開車到群成旅社去找丙○○，他叫我拿那包海洛因到下面的
            外面，他說就有人來拿，而旅社對面是麥寮國小，之前我開車把車停在
            麥寮國小，為警查獲時我並未開車。
        問：何時至群成旅社？
        答：查獲當天（八月二十日）上午七點多到群成旅社。
        問：你到群成旅社找丙○○為何事？
        答：八月十九日晚上丙○○、廖淑芬先下去群成開房間投宿，當天晚上許志
            鴻叫我隔天早上再到旅社找他。
        問：為何不與他們一起住在旅社？
        答：我父親叫我回去，我當晚十一、二點離開。
        ‧‧‧‧‧‧‧‧‧‧‧‧
        問：八月十九日為何與丙○○一起去投宿旅社？
        答：他們沒車，叫我開車載他們去。
        問：當天晚上有無與丙○○一起吸毒？
        答：沒有，我都沒有看到。
        問：丙○○叫你隔天早上過去找他做何事？
        答：沒有，他叫我過去作伴而已。
        問：八月二十日上午十時許，丙○○是否有以他的行動電話0000000
            000號打你行動電話0000000000號給你？
        答：他沒打行動電話給我。
        □【疑點】這一供詞，才符合檢察官嗣後於九十年九月十四日拿到的丙○○
          0000000000號行動電話的通聯紀錄。
        問：警訊中為何陳述丙○○有打電話叫你過去之事？
        答：當天他有打、沒打，我忘記了。
        問：乙○○有無打電話給你？
        答：沒有。
        問：有無接過乙○○的電話？
        答：我有接到一通電話說他們已經到了，但我不知是不是乙○○。
        問：有無主動打電話給乙○○？
        答：沒有。
        問：當時接聽電話時，對方說不認識，你跟對方講穿藍色上衣、黑色長褲？
        答：對。
        ‧‧‧‧‧‧‧‧‧‧‧‧
        問：為何幫丙○○帶毒品給別人？
        答：因當時他在睡覺，叫我幫他送去。
        問：有無好處？
        答：沒有。
        ‧‧‧‧‧‧‧‧‧‧‧‧
        問：你行動號碼？
        答：0000000000。
    (四)於九十一年八月二十一日本院審理中，供稱（見本院卷第一一六－一一七頁）
      ：
        法官問：當時丙○○是要幫你擔罪？
        被告甲○○答：當時是他要我幫他拿下去的。
        ‧‧‧‧‧‧‧‧‧‧‧‧
        法官問：海洛因是何人的？
        被告甲○○答：丙○○的。
        □【疑點】甲○○除了曾辯解「不知所送物品是海洛因」外，關於「海洛因
          是丙○○的」「是丙○○託伊送交」的情節，甲○○在警察、檢察官、法
          官訊問時，前後的供述均一致。
四、【丙○○的說法】
    (一)其於九十年八月二十日十三時三十分許，初次接受警訊時供稱（見分局卷第一
      －二頁）：
        問：今日十時三十五分許，警方帶同甲○○並會同旅社負責人在你承租處群
            成旅社二０八房內，查獲何物品？現場（房內）共有幾人？
        答：警方在我承租房間內床舖上查獲二小包海洛因毒品（夾鏈袋裝毛重分別
            為０‧四公克、０‧七公克），現場（房間內）有我與廖淑芬等二人。
        問：警方所查獲之毒品為何人所有？作何用途？
        答：警方所查獲之毒品（海洛因二小包）均為我所有，所查獲之毒品是我用
            來施打、吸食。
        問：你有無販賣海洛因毒品予他人？請詳述時地及交易數量、金額？
        答：我沒有販賣海洛因毒品予他人。
        問：你有無施打（吸用）毒品？如何施打（吸用）毒品？何時開始施打（吸
            用）毒品？最近一次施打（吸用）毒品在何時地？
        答：我好幾年前就染上吸食毒品之習慣，當初僅吸食二級毒品安非他命，期
            間並曾接受觀察勒戒二次，最近幾月前才開始吸用一級毒品海洛因，安
            非他命我則是以自製之吸食器吸食，海洛因我則是將海洛因毒品摻入香
            菸內吸食，最近一次吸食毒品海洛因、安非他命是於警方查獲前（八月
            二十日九時許）在我所承租處（麥寮鄉○○村○○路五十四號群成旅社
            二０八房內）房間內吸用。
        問：你有無叫甲○○（當面指認）持一小包海洛因毒品（夾鏈袋裝毛重０‧
            五公克）與人約定地點交易販賣，你如何聯絡甲○○且如何約定交易販
            賣？
        答：我沒有叫甲○○販賣海洛因毒品。
        問：甲○○於警訊筆錄供稱你打他之手機電話0000000000號要他
            到你所承租處找你，他即去找你並見你與廖淑芬在承租旅社二０八房間
            內，你即持一小包海洛因（毛重０‧五公克）交予甲○○要他與前來之
            人約定於麥寮國小前交易販賣毒品，甲○○正要交易毒品時即為獲報埋
            伏付之警察當場逮捕，並循線在你承租處旅社二０八房內查獲你與廖淑
            芬非法持有海洛因二小包，你如何說明？
        答：我在旅社睡覺時有接到一通電話，該人（我不認識此人）表示他因毒癮
            犯了很難過，需要毒品解癮，並約定在麥寮國小前交易，當時並無言明
            價錢、數量，我便打電話給甲○○要他幫忙持毒品與該人交易毒品，後
            來甲○○即為警方查獲，並循線查獲我與廖淑芬非法持有海洛因毒品，
            我實際上並無販賣毒品。
        □【疑點】丙○○於本院審理中，對此部分筆錄，並沒有提到記載不實或非
          出於自由意志，而只是辯稱因為甲○○在當兵，他是為了幫甲○○擔罪才
          承認。然而，法官認為，丙○○在甲○○之後數分鐘，突然被吵醒、逮捕
          ，逮捕後一直在警察控制中，應該沒有機會跟甲○○串供，因此：(1)其坦
          承在群成旅社二０八號房內查扣海洛因二小包為其所有，與其女友廖淑芬
          所供、甲○○所供相符，應該可以採信。(2)坦承「我在旅社睡覺時有接到
          一通電話，該人（我不認識此人）表示他因毒癮犯了很難過，需要毒品解
          癮，並約定在麥寮國小前交易，當時並無言明價錢、數量，我便打電話給
          甲○○要他幫忙持毒品與該人交易毒品」丙○○所述情節，與甲○○所述
          相符，可以採信。丙○○說不認識這個人，是可以採信的；但是，實際上
          是用丙○○的行動電話打給乙○○的行動電話的，卻簡單地說這個他所不
          認識、毒癮犯了的人打過來的，目的應該只是要避免向警方交出「老鼠」
          罷了。至於他辯稱這個人打來的電話中並無言明價錢、數量云云，法官認
          為並不合理，因為這個人跟他既不認識，而海洛因價格又如此昂貴，給與
          的過程又要冒著被警察查獲的危險，則丙○○如何會做這樣慷慨又冒險的
          事，是以，乙○○在第一次、第二次警訊時所供「約定要購買二千元海洛
          因」才可信。從而，法官認為，丙○○所說「沒有談好價格、數量，只是
          給與毒品解癮」，只是為了符合他的辯解－「我實際上並無販賣毒品」。
          (3)丙○○當日被採的尿液，並無嗎啡反應，堪以懷疑他並沒有施用海洛因
          ，而他在九十年十月十二日十五時十五分許，檢察事務官訊問時，也確實
          否認施用海洛因，供稱「（問：你有無施用海洛因？）答：沒有，我一直
          都沒有用過海洛因，上次二次觀勒都是因為施用安非他命。」（見後載筆
          錄內容）那麼，沒有施用海洛因，為何要承認施用海洛因呢？法官認為，
          持有海洛因的目的，不是為了吸用，大概就是為了要販賣，因此丙○○沒
          有吸用海洛因，卻持有海洛因被查獲，只好硬說是「自己要吸用」，以符
          合他的辯解－「我實際上並無販賣毒品」。(4)丙○○辯稱要為甲○○擔罪
          ，卻還說「我便打電話給甲○○要他幫忙持毒品與該人交易毒品，後來林
          耕民即為警方查獲」，甲○○如何能脫罪？(5)丙○○所辯要為甲○○脫罪
          的理由，就只是「甲○○是現役軍人怕被判重刑，才幫甲○○頂罪」。然
          而，關於販賣海洛因，不管軍人、非軍人，都是適用毒品危害防制條例第
          四條第一項的規定，即使軍事法院判的刑重了些，也比普通法院重不到那
          裡去，那需要這麼費事，這麼為朋友犧牲？再說，販賣海洛因是要處死刑
          、無期徒刑的，即使因情堪憫恕而減輕，即使因未遂而減輕，減輕後的最
          低刑也是有期徒刑七年，就算是普通法院也判得極重，那有這麼義氣，說
          擔就擔的？丙○○可能對法律的規定、軍事法院及普通法院判決的情形，
          沒有精確的了解，但是，丙○○已經二十多歲，且沾染上毒品，則關於販
          賣海洛因的案件，不管軍事法院、普通法院，都判得很重，總該約略聽說
          過吧！(6)如果說丙○○在案發之初，是因為甲○○在服役，才要幫甲○○
          擔罪，那麼，甲○○已經退伍，為什麼甲○○自知不易逃掉共同販賣的責
          任，竟仍會不知感恩，還緊咬著丙○○（見之前甲○○歷次筆錄內容），
          做出損害恩人又不利於己的事？這是不易解釋的。
        問：你所持有之海洛因毒品來源為何？
        答：我是於昨（十九）日中午時，在麥寮鄉○○路一家「聖保撞球場」向綽
            號「阿明」之男子以三千元購得三小包海洛因毒品（即為警所查獲之海
            洛因毒品）。
        □【疑點】(1)如此依計算其販入三小包（淨重共０‧九九公克）三千元，其
          中一小包（淨重０‧三四公克）就賣二千元，顯見有營利之意圖。(2)許志
          鴻既不施用毒品海洛因，業如前述，那麼他為什麼要販入海洛因呢？合理
          的解釋，顯然是他在販入海洛因之時，就有轉賣營利的意圖。
    (二)丙○○被移送到台灣雲林地方法院檢察署，於九十年八月二十日十八時四十分
      許，與甲○○、廖淑芬一併接受檢察官訊問時，丙○○供稱（見偵查卷第四之
      一－五頁）：
        問：你們所吸的毒品如何來？
        答：我所吸的毒品是在一家撞球場向一位綽號「阿明」之人買的。
        問：警方在群成旅社二０八號房所查獲之毒品何人的？
        答：是我的。
        ‧‧‧‧‧‧‧‧‧‧‧‧
        問：何時叫甲○○拿海洛因到樓下賣給乙○○？
        答：不是要賣給人的，是乙○○說他人不舒服，我要給他止癮的，當時有人
            打電話給我，說他人不舒服，我即叫甲○○拿到樓下，說朋友人不舒服
            ，你拿到樓下給朋友。
        問：你叫甲○○拿到樓下時如何對他說？
        答：我不知道何人打電話來，當時我剛睡醒，還未清醒，我叫甲○○拿到樓
            下，那個人對我說，他人已到樓下。
        問：你沒有對甲○○說什麼人要，他如何交貨？
        答：我想甲○○應該會認識的，見過人的，跟我在一起之人我想甲○○應該
            見過。
        □【疑點】在檢察官訊問時所供內容，與警訊時所供情節完全相同，益證警
          訊筆錄的信度。
    (三)丙○○在九十年九月四日十時四十分許，檢察官訊問時供稱（見偵查卷第三一
      －三二頁）：
        問：警方在甲○○手上、旅社查獲之海洛因是誰的？
        答：我的，供我自己吸用。
        問：為何要將一包海洛因交給甲○○？
        答：因當時我在睡覺，早上有人打行動給我，說毒癮發作，人不舒服，叫我
            給他一些吸用，我就叫甲○○拿到麥寮國小給他，當時我在睡覺，昏昏
            沉沉，不知誰打的電話。
        問：與乙○○認識否？
        答：有見過面，但不是很熟。
        問：與乙○○發生衝突過？
        答：沒有。
        問：你行動電話號碼？
        答：0000000000。
        問：乙○○為何知道你行動電話？
        答：朋友告訴他的。
        問：查獲當天有無打電話給乙○○？
        答：沒有。
        問：交給甲○○之海洛因有多重？
        答：不知道。
        問：那包海洛因價格多少？
        答：五百元左右？
        □【疑點】這包海洛因，販入時已是一千元左右，準備以二千元賣出，業如
          前述，丙○○說是五百元左右，目的可能是要淡化販賣的情節。
        問：與廖淑芬關係？
        答：朋友。
        問：為何一起投宿在群成旅社？
        答：因她說無聊，所以來找我。
        問：她有無向你借手機？
        答：有。
        問：當時為何要將毒品交由甲○○拿給對方？
        答：因為當時我在睡覺，我就叫甲○○把桌上那包幫我拿去給對方。
        問：甲○○為何會到旅社？
        答：因為我向他借車子，要載廖淑芬回去。
問：如何與甲○○連絡？
        答：前一天晚上他有載我們一起去投宿，我拜託他隔天早上再過來一下，林
            耕民前一天晚上是在十一、二點才離開旅社。
        問：甲○○離開旅社至隔天到旅社前有無打電話給你？
        答：我在早上有打電話叫他過來，他沒有打電話給我，是我在早上打電話叫
            他過來。
        問：乙○○先打電話給你，或你先打電話給甲○○？
        答：是我先打電話給甲○○，因要向他借車載廖淑芬回去，廖淑芬是在早上
            才去找我的。
        □【疑點】距離案發之時，已有半個月的時間，丙○○供述的情節，仍與警
          訊筆錄的版本相同，法官因此認為，以警訊筆錄的內容來比對、分析案情
          ，是相當可靠的。
    (四)於九十年十月十二日十五時十五分許，檢察事務官訊問時，首次翻供，表示之
      前的供詞是為了幫甲○○扛罪（見偵查卷第八一－八四頁）：
        問：九十年八月二十日十時三十分在麥寮鄉○○村○○路五十四號群成旅社
            與廖淑芬一起被查獲海洛因二包及玻璃吸管一支，誰的？
        答：海洛因二包是甲○○的，玻璃吸管一支是我的。
        ‧‧‧‧‧‧‧‧‧‧‧‧
        問：為何九十年八月二十日偵訊時稱海洛因是你的？
        答：甲○○當時是軍人身分，他叫我幫他承擔，可是我在想到還要戒治，還
            要被判刑，永遠也關不完，我不要幫他擔了。
        ‧‧‧‧‧‧‧‧‧‧‧‧
        問：你在警訊說你在旅社接到一通電話，該人表示毒癮犯了，很難過，需要
            毒品解癮，並約定在麥寮國小前交易，你就打電話給甲○○，要他幫忙
            送毒品給該人？
    答：是甲○○去旅社找我，我在睡覺，他就說他要出去一下，他帶著旅社的
            鑰匙出去，上面有旅社的標誌及房間號碼，後來他就被警察抓了，他叫
            我擔下來，因為他是軍人身分，怕被判軍法，所以甲○○才叫我這樣編
            的。
        問：甲○○有跟你說，海洛因二包是他的？
        答：沒有。
        問：你知道海洛因二包放在旅社？
        答：不知道。
        問：你為何知道海洛因是甲○○的？
        答：因為我有看過他施用海洛因。
        問：你有無施用海洛因？
        答：沒有，我一直都沒有用過海洛因，上次二次觀勒都是因為施用安非他命
            。
        ‧‧‧‧‧‧‧‧‧‧‧‧
        問：你們何時到群成旅社？
        答：甲○○前一天的下午四、五點左右載我去的，由我承租後，我們一起住
            進去，他八點有回去家裡洗澡，九點又去旅社找我，廖淑芬是自己來找
            我們的，後來我睡著了，他們二個什麼時候走，我不清楚，隔天他人才
            又過來。
        ‧‧‧‧‧‧‧‧‧‧‧‧
        問：你何時知有那兩包海洛因？
        答：我都沒有看到那二包海洛因，是警察查獲後，我才知道有那二包海洛因
            。
        □【疑點】丙○○翻供的原因，可能是因為翻供後的情節才是事實，也可能
          是要將責任全部推給甲○○。法官認為，丙○○大概是要將全部責任推給
          甲○○，因為丙○○可能在想「既然甲○○被抓，全部推給甲○○，也不
          致於太對不起甲○○！」
    (四)於九十年十一月六日九時許，檢察官訊問時供稱（見偵查卷第九０－九一頁）
      ：
        問：有否以你使用之行動電話0000000000號於九十年八月二十日
            上午九時及上午十時二分跟乙○○所使用之0000000000號行
            動電話聯絡？
        答：沒有，我在旅館睡覺，直到警察來才醒來，電話都是在旁邊的甲○○接
            的，及綽號「牛仔」接的。
        問：認識綽號「老鼠」者否？
        答：認識，真實姓名不知道，住山上，沒工作，他十九歲。
        問：如何認識「老鼠」？
        答：從小認識了，他外婆住我家後面，他確實住處我知道，他的行動電話號
            碼我忘了。
        □【疑點】丙○○這一個說法，證實了乙○○口中的「老鼠」是存在的，而
          且證實了乙○○不認識丙○○、甲○○，卻可以讓丙○○的行動電話打給
          乙○○的行動電話，原因乃在於有個中間人「老鼠」。這個「老鼠」既然
          是丙○○從小認識的人，而不是甲○○認識的人，那麼，乙○○透過「老
          鼠」找出上手，這個上手自然是丙○○，而不是甲○○。
        問：當天「老鼠」有否與你連絡？
        答：不知道，因為我在睡覺。
        （接著，甲○○之辯護人林永山律師表示「他只是在脫罪，且甲○○在軍中
        服役，怎可能有毒品。」）
    (五)雲林縣警察局西螺分局奉檢察官之命令，指派偵查員於九十年十一月六日帶同
      丙○○查證「老鼠」，丙○○均無法明確「鼠仔」之住處，且就偵查員所提示
      可能為「鼠仔」之林志福口卡，亦表示不像「鼠仔」。（見偵查卷第九四－九
      六頁）
        □【疑點】到了現場，卻又不能指認，很可能是不願意讓「老鼠」也面臨審
          判吧！
    (六)於九十一年八月二十一日本院審理中，供稱（見本院卷第一一六－一一七頁）
      ：
        王辯護人稱：丙○○說他不認識字，這樣說是要幫甲○○擔罪。
        法官問：你為什麼要幫他擔罪？
        被告丙○○答：因為那時他在當兵。
        ‧‧‧‧‧‧‧‧‧‧‧‧
        法官問：海洛因是何人的？
        被告丙○○答：不是我的，是警察來抓到我時我才醒的，我都不知道。
        □【疑點】這樣的說法，是丙○○自九十年十月十二日翻供以來，一直維持
          著的。本案在案發之初，即有諸多疑點，而丙○○在檢察官尚未釐清「老
          鼠是否存在」「老鼠在本案中所扮演的角色」「誰打電話給誰」之時，即
          又拋出此一「擔罪」的問題，導致檢察官避談「誰打電話給誰」，不提「
          老鼠」，因此：
          (1)檢察官僅就下列事實起訴：「丙○○前有毒品之犯罪前科，因無業且需
            用毒品，在無正當的經濟來源下，竟基於販賣毒品牟利之犯意，先於九
            十年八月十九日中午，在雲林縣麥寮鄉○○路『聖保羅球場』向綽號『
            阿明』之男子以三千元之價格，買入第一級毒品海洛因毒品三小包，再
            於次日（即二十日）上午十時許，與乙○○以行動電話互為聯絡（張佰
            鴻使用之行動電話為0000000000號；丙○○使用之行動電話
            為0000000000號），雙方約定由乙○○以二千元之價格向許
            志鴻購買海洛因一小包（約重０‧五公克），並約定在麥寮國小前交易
            （即丙○○租用群成旅社旁），而在丙○○與乙○○聯絡買賣毒品之際
            ，適丙○○之友甲○○（原係現役軍人，現已辦理停役）前來群成旅社
            二０八室，丙○○乃指示甲○○將毒品攜至麥寮國小交予乙○○，林耕
            民不為拒絕反基於幫助丙○○販賣毒品之犯意而同意轉交，並於交付時
            ，為埋伏現場之警員當場查獲甲○○持有海洛因一包（約重０‧五公克
            ），並循線在群成旅社二０八室查獲丙○○，並再扣得海洛因二小包（
            約重０‧四公克及０‧七公克）。」
          (2)起訴理由為「訊據被告丙○○矢口否認右揭販賣毒品犯行，先則辯稱：
            『不是要賣給人的，是乙○○說他人不舒服，我要給他止癮的』，繼則
            辯稱：本件係甲○○一人所為，因甲○○係現役軍人怕被判重刑，伊才
            幫甲○○頂罪云云。被告甲○○初則坦承犯行，繼則辯稱：不知轉交之
            物係毒品海洛因云云。惟查，右揭販賣毒品之事實，業據被告丙○○於
            警訊時供稱：『我在旅社睡覺時有接到一通電話，該人表示他因毒癮犯
            了很難過，需要毒品解癮，並約定在麥寮國小前交易，當時並無言明價
            錢、數量，我們打電話給甲○○要他幫忙持毒品與該人交易毒品。』及
            『我是於昨日中午在麥寮鄉○○路一家聖保羅球場向綽號阿明之男子以
            三千元購得三小包海洛因毒品（即為警所查獲之海洛因毒品）等語甚明
            ，核與證人乙○○於警、偵訊時證述及同案被告甲○○供述情節大致相
            符，是被告丙○○嗣後翻供顯係卸責之詞，委不足採。另被告甲○○雖
            嗣後翻供知悉販毒轉交之情，惟其於警訊及偵查初訊時，業已坦白犯行
            ，核與丙○○警訊及偵查初訊時供述情節相符。依案重初供之法理，被
            告甲○○翻異前詞，顯係飾卸之詞，亦不足採。此外，復有海洛因、法
            務部調查局鑑定通知書二紙、和信電訊股份有限公司提供之行動電話通
            聯紀錄一份分別扣案及附卷可憑。被告犯行洵堪認定。」
          法官認為：
          (1)釐清「老鼠是否存在」「老鼠在本案中所扮演的角色」「誰打電話給誰
            」，才能清楚判斷丙○○在本案中的地位，才能理解為什麼一個人會打
            電話給一個不認識的人兜售海洛因，也才能確認本件是經由「釣魚」破
            案的。
          (2)判決認定的前述事實，仍與檢察官起訴的基本社會事實同一，是法律所
            允許的。
陸、【法官最後的判斷】
    (一)通聯紀錄顯示，丙○○持用的0000000000號行動電話，在九十年八
      月二十日上午九時零分、十時二分，二次發話給乙○○持用之0000000
      000號行動電話。
    (二)比對前面提到的供述證據的結果，撥打該二通電話的同時，丙○○、甲○○、
      廖淑芬三人均在群成旅社二０八室，撥打電話後，是由甲○○與乙○○談的，
      談的內容是在麥寮國小前交貨，交貨的人穿著藍色上衣、黑色長褲。而廖淑芬
      已在警察訊問時、檢察官訊問時供述清楚，被告丙○○之辯護人聲請再傳訊廖
      淑芬，法官認為沒有必要。
    (三)比對供述證據的結果，也可以發現，甲○○在撥打這二通電話之前，是因為當
      天早上乙○○因涉嫌竊盜被警察逮捕，逮捕後因為毒癮發作為警察知悉，經溝
      通後，乙○○答應要引出上手，乃以警察的行動電話聯絡綽號「老鼠」之人，
      表示自己毒癮發作、需要購買一小包二千元的海洛因解癮，「老鼠」乃將此一
      消息以電話告知丙○○，並留乙○○的行動電話號碼給丙○○。之後，由甲○○打二通電話給乙○○，約定交貨地點、交貨人的穿著，業如前述。那麼，這
      必然是丙○○、甲○○已有共同販賣海洛因的謀劃，並推由甲○○打電話給乙○○，而且由甲○○出面交貨。此外，應併予說明的是：乙○○是因涉嫌竊
      盜被逮捕，才有協助警察追查毒販的情節，這已經十分清楚，被告丙○○之辯
      護人聲請法官調閱乙○○的竊盜案卷宗，以明瞭這部分事實，法官認為沒有必
      要。「老鼠」究竟是與乙○○共同購買毒品，還是與丙○○共同販賣毒品？
      法官認為，因為欠缺證據，這部分的事實並不十分清楚，本於無罪推定原則，
      尚難認定「老鼠」與丙○○共同販賣海洛因。因為吸毒者乙○○與警察配合
      ，才釣到丙○○、甲○○，是以，本案的賣出行為，只是未遂。
    (四)關於販入：扣案的三小包海洛因，為丙○○所有，業如前述。海洛因價格
      昂貴，少有贈與、拾獲的，通常因購買而取得，是以丙○○自白「（問：你所
      持有之海洛因毒品來源為何？）答：我是於昨（十九）日中午時，在麥寮鄉○○路一家「聖保撞球場」向綽號「阿明」之男子以三千元購得三小包海洛因毒
      品（即為警所查獲之海洛因毒品）。」可以採信。
    (五)關於營利之意圖：【賣出時的營利意圖】根據丙○○的說法，販入三小包（
      淨重共０‧九九公克）是三千元，而根據乙○○的說法，要向丙○○買的這一
      小包（淨重０‧三四公克）就二千元，就可以判斷丙○○、甲○○於賣出時有
      營利的意圖。【販入時的營利意圖】而且，丙○○既不施用毒品海洛因，業
      如前述，那麼他為什麼要販入海洛因呢？合理的解釋，顯然是他在販入海洛因
      之時，就有轉賣的意圖；轉賣要冒著高度的風險，不為營利，為了什麼呢？是
      以，法官認為，被告丙○○販入海洛因的目的，就是為了轉賣營利。
柒、論罪科刑：
    (一)海洛因是毒品危害防制條例第二條第二項第一款所稱第一級毒品，而關於販賣
      第一級毒品罪的論罪原則，最高法院九十年度台上字第七０四六號判決表示的
      下列見解可以被接受「按意圖營利而販入第二級毒品，雖未及賣出，仍依販賣
      既遂罪論處。但如意圖營利而販入第二級毒後品後，第一次販賣與他人之行為
      ，此乃接續原先販入之犯意而為，不論其行為屬既遂或未遂，應認基於單一犯
      意之接續行為，不能認係基於概括犯意之連續二行為，而以連續犯論處。其第
      一次之販入及賣出行為既已完成，第二次以後之賣出行為，應以其是否完成賣
      出行為，作為判斷既遂或未遂之準據，並以其是否基於概括犯意為之，而依連
      續犯論處。」是以：丙○○單獨一人意圖營利而販入海洛因，雖未及賣出，
      惟其行為已觸犯毒品危害防制條例第四條第一項販賣第一級毒品既遂罪。甲○○只參與賣出，而賣出未遂，是以只觸犯毒品危害防制條例第四條第五項、
      第一項之販賣第一級毒品未遂罪。
    (二)其二人就賣出海洛因未遂之部分，有犯意聯絡行為分擔，均為共同正犯。檢察
      官認為甲○○只構成幫助犯，法官認為，甲○○已參與謀劃，且執行構成要件
      的行為，應是共同正犯。
    (三)其等因販賣第一級毒品海洛因而持有海洛因之低度行為，均為販賣第一級毒品
      海洛因之高度行為所吸收，不另論罪。
    (四)又販賣第一級毒品之法定本刑為死刑或無期徒刑，惟被告丙○○並未長期販賣
      毒品，販賣的數量也少，相較於一般的大毒梟，只是個小販，若對被告丙○○
      也處以死刑或無期徒刑，毋寧過重，在客觀上足以引起一般人的同情，犯罪情
      狀堪以憫恕，乃依刑法第五十九條規定，酌量減輕其刑。
    (五)甲○○之行為止於未遂，較諸既遂所造成之損害為輕，乃依未遂犯之例，減輕
      其刑。檢察官認為其行為已達既遂，尚有誤會。
    (六)法官審酌：被告丙○○有右揭犯罪前科，惟甲○○並無前科，有卷附被告全
      國前案紀錄表一件在卷可證，丙○○可以說是素行不良。證據顯示，被告二
      人只有這一次販賣第一級毒品海洛因之行為，而且是被以「釣魚」的偵查手法
      釣到的，再者，販賣的數量甚少，能得到的也不多，只是兩個「小販」，因此
      ，法官決定從輕量刑。甲○○只是搭配的角色，販賣毒品的行為，主要是在
      丙○○的規劃之下，所以，量處最低刑有期徒刑七年，應該是足夠了。至於丙○○，既是主謀，卻又要將責任全部推給甲○○，這種丟給朋友一肩挑的行為
      已經足夠讓人不齒了，竟還要把自己說得那麼偉大，說是「他叫我擔下來，因
      為他是軍人身分，怕被判軍法，所以甲○○才叫我這樣編的」，真該給他重一
      點的處罰，乃量處有期徒刑九年。
    (七)扣案之右揭毒品海洛因，依毒品危害防制條例第十八條第一項前段之規定，沒
      收銷燬之。
捌、據上論斷，應依刑事訴訟法第二百九十九條第一項前段，毒品危害防制條例第四
    條第一項、第五項、第十八條第一項前段，刑法第十一條前段、第二十八條、第
    五十九條、第二十六條前段，判決如主文。
本案經檢察官丁○○偵查起訴，檢察官曾勁元到庭執行職務。
中      華      民      國      九十一  年      九      月      四      日
                                      台灣雲林地方法院刑事第一庭
                                              法  官  林  輝  煌
右正本證明與原本無異。
如不服本判決，應於送達後十日內向本院提出上訴狀（須附繕本），上訴於台灣高等
法院台南分院。
                                              書記官  陳  美  華
中      華      民      國      九十一  年      九      月      四      日
附錄本案論罪科刑法條全文：
毒品危害防制條例
第四條
  製造、運輸、販賣第一級毒品者，處死刑或無期徒刑；處無期徒刑者，得併科新台
  幣一千萬元以下罰金。
  製造、運輸、販賣第二級毒品者，處無期徒刑或七年以上有期徒刑，得併科新台幣
  七百萬元以下罰金。
  製造、運輸、販賣第三級毒品者，處五年以上有期徒刑，得併科新台幣五百萬元以
  下罰金。
  製造、運輸、販賣專供製造或施用毒品之器具者，處一年以上七年以下有期徒刑，
  得併科新台幣一百萬元以下罰金。
  前四項之未遂犯罰之。
第十八條
  查獲之毒品及專供製造或施用毒品之器具，不問屬於犯人與否，均沒收銷燬之。但
  合於醫藥或研究之用者，得不予銷燬。
  前項合於醫藥或研究用毒品或器具之管理辦法，由法務部會同行政院衛生署定之。
